【裁判字號】    99,交聲,3192
【裁判日期】    991015
【裁判案由】    交管條例聲異
【裁判全文】
臺灣板橋地方法院交通事件裁定        99年度交聲字第3192號
原處分機關  交通部公路總局臺北區監理所板橋監理站
異  議  人  甲○○
上列異議人因違反道路交通管理處罰條例案件，對於交通部公路
總局臺北區監理所板橋監理站民國99年9 月14日所為之裁決（原
處分案號：板監裁字第裁41-C00000000號）聲明異議，本院裁定
如下：
    主  文
原處分關於罰鍰新臺幣肆萬伍仟元部分撤銷。
    理  由
一、原處分略以：異議人即受處分人甲○○於民國99年5 月21日
    14時0 分許，在臺北縣板橋市○○路○ 段某攤販飲酒後，已
    達不能安全駕駛動力交通工具之程度，猶駕駛車號F2F-218
    號重型機車上路，嗣於同日19時10分許，行經臺北縣中和市
    ○○路105 號前，為警攔停實施酒測，測得甲○○呼氣酒精
    濃度達每公升0.64毫克，並經警掣單當場舉發，嗣由原處分
    機關於99年9 月14日依道路交通管理處罰條例第35條第1 項
    第1 款之規定，以板監裁字第裁41-C00000000號裁決書，裁
    處異議人罰鍰新台幣（下同）45,000元，並吊扣駕駛執照12
    個月及參加道路安全講習之處分。
二、聲明異議意旨略以：異議人甲○○前揭交通違規行為，業經
    臺灣板橋地方法院檢察署檢察官於99年6 月26日以99年度偵
    字第16738 號為緩起訴處分，緩起訴期間為1 年，並應履行
    立悔過書及向同署檢察官指定之機關或團體提供60小時義務
    勞務之條件。詎原處分機關仍為前開裁罰，有違行政罰法第
    26條所定一罪不二罰之規定，爰依法聲明異議，請求就原處
    分機關裁處罰鍰45,000元部份撤銷等語。（按本件就吊扣駕
    駛執照12個月及參加道路安全講習部分，並未聲明異議）
三、按94年2 月5 日公佈施行之行政罰法第26條規定：「一行為
    同時觸犯刑事法律及違反行政法上義務規定者，依刑事法律
    處罰之。但其行為應處以其他種類行政罰或得沒入之物而未
    經法院宣告沒收者，亦得裁處之。前項行為如經不起訴處分
    或為無罪、免訴、不受理、不付審理之裁判確定者，得依違
    反行政法上義務規定裁處之」，明揭同一行為不受行政及刑
    事之雙重處罰及一事不二罰之原則。次按道路交通管理處罰
    條例第35條第1 項第1 款規定：汽車駕駛人，駕駛汽車經測
    試檢定，酒精濃度超過規定標準者，處新臺幣1 萬5 千元以
    上6 萬元以下罰鍰，並當場移置保管該汽車及吊扣其駕駛執
    照1 年；因而肇事致人受傷者，並吊扣其駕駛執照2 年；致
    人重傷或死亡者，吊銷其駕駛執照，並不得再考領。前揭道
    路交通管理處罰條例第35條第1 項第1 款規定之處罰內容，
    係針對行為人違反行政法上義務規定之行政罰，且該條例關
    於一行為同時觸犯刑事法律及違反行政法上義務規定者，並
    無特別規定，倘汽車駕駛人以單一酒後駕駛汽車行為，經測
    試酒精濃度超過規定標準，而同時涉有刑法第185 條之3 公
    共危險罪嫌時，道路交通管理處罰機關除有行政罰法第26條
    第1 項但書得處以其他種類行政罰者之情形，而得裁處其他
    種類行政罰外，關於罰鍰部分，應依行政罰法第26條及道路
    交通管理處罰條例第10條規定移送地方法院檢察署處理。且
    該酒後駕駛汽車之行為，除移送後有行政罰法第26條第2 項
    所定經「不起訴處分」或為「無罪」、「免訴」、「不受理
    」、「不付審理」之裁判確定等情形，得再依違反行政法上
    義務規定裁處之外，不得逕依道路交通管理處罰條例第35條
    第1 項第1 款規定裁處行為人罰鍰之行政罰，以符行政罰法
    第26條一事不二罰之規定。至於罰鍰以外之其他種類行政罰
    ，例如吊扣駕駛執照及參加道路安全講習等處分，因兼具維
    護公共秩序之作用，為達行政目的，依行政罰法第26條第1
    項但書之規定，行政機關自仍得予裁處。
四、另按被告於緩起訴期間內，有下列情形之一者，檢察官得依
    職權或依告訴人之聲請撤銷原處分，繼續偵查或起訴：一、
    於期間內故意更犯有期徒刑以上刑之罪，經檢察官提起公訴
    者。二、緩起訴前，因故意犯他罪，而在緩起訴期間內受有
    期徒刑以上刑之宣告者。三、違背第253 條之2 第1 項各款
    之應遵守或履行事項者，刑事訴訟法第253 條之3 第1 項亦
    規定明確。是案經檢察官為「緩起訴處分」者，於緩起訴之
    猶豫期間內，是否因前開撤銷事由，經檢察官撤銷緩起訴處
    分後提起公訴，猶懸而未定。雖於緩起訴期間屆滿，而緩起
    訴未經撤銷，行為人得免於刑事訴追，其法律效果與「不起
    訴處分」相同，然非俟緩起訴期間屆滿，無從確定行為人最
    終是否未經撤銷緩起訴處分，亦即緩起訴處分於猶豫期間內
    ，未具實質之確定力，與具有終局確定力之「不起訴處分」
    不同。因緩起訴期間屆滿前，該緩起訴處分仍有被撤銷之可
    能，倘原處分機關逕予行政裁罰，將使受處分人有同時遭受
    行政處罰及刑事訴追之危險，顯與行政罰法第26條規定之立
    法意旨相悖。行政罰法第26條第2 項之所定同一行為如經「
    不起訴處分」或為「無罪」、「免訴」、「不受理」、「不
    付審理」之裁判確定者，得依違反行政法上義務規定裁處之
    ，所著重者係在各該事由同具終局免受刑事追訴之效力，而
    無雙重處罰之危險，應認屬列舉之事由，「緩起訴處分」既
    非上開列舉事由，且於緩起訴期間屆滿前仍存有雙重處罰之
    危險，原處分機關自不得於緩起訴期間屆滿前，就行為人之
    同一行為再為行政裁罰。
五、經查：本件異議人於前揭時、地因酒後駕車且呼氣酒精濃度
    達每公升0.64毫克，違反道路交通管理處罰條例第35條第1
    項第1 款規定，經員警當場掣單舉發，並以前開行為涉犯刑
    法第185 條之3 公共危險罪嫌，移送臺灣板橋地方法院檢察
    署檢察官偵查後，業經該署檢察官於99年6 月26日以99年度
    偵字第16738 號為緩起訴處分，緩起訴期間為1 年等情，有
    舉發違反道路交通管理事件通知單、緩起訴處分書各1 份在
    卷可稽。異議人前開酒後駕車經測試檢定超過規定標準之行
    為，屬一行為同時觸犯刑事法律及違反行政法上義務規定，
    而前開緩起訴處分期間為1 年，原處分機關不待緩起訴期間
    屆滿，逕於99年9 月14日裁處罰鍰45,000元，自屬違反行政
    罰法第26條所定「一事不二罰」之規定，應由本院將原處分
    關於罰鍰部分撤銷。
六、至原處分裁處吊扣異議人駕駛執照12個月及參加道路安全講
    習之部分，異議人就吊扣駕照部分已於99年10月1 日到案並
    繳送原處分機關執行中，是異議人就此部分裁罰並未爭執，
    ，另就道路安全講習部分，異議人則未提出異議；然揆諸前
    揭說明，吊扣駕照及道安講習部分，係屬其他種類之行政裁
    罰，於法並無不合，爰不另為駁回之諭知。
七、依道路交通案件處理辦法第20條，裁定如主文。
中    華    民    國    99    年    10    月    15    日
                  交通法庭    法  官  蘇揚旭
上列正本證明與原本無異。
如不服本裁定，應於裁定送達後五日內敘明抗告理由，向本院提
出抗告狀。
                              書記官  李郁禎
中    華    民    國    99    年    10    月    15    日

司法院資訊處製作；財團法人民間司法改革基金會備份。
